臺灣彰化地方法院民事判決　95年度簡上字第18號
上　訴　人　丙○○
訴訟代理人　甲○○
被 上訴 人　丁○○
訴訟代理人　乙○○
上列當事人間請求排除侵害事件，上訴人對於中華民國94年12月
8日本院員林簡易庭94年度員簡字第219號第一審判決提起上訴，
經本院於民國96年1月24日言詞辯論終結，茲判決如下：
    主  文
上訴駁回。
第二審訴訟費用由上訴人負擔。
    事實及理由
一、按訴狀送達後，原告不得將原訴變更或追加他訴，但請求之
    基礎事實同一者，不在此限。而此項規定於簡易訴訟程序第
    二審程序中亦有適用。民事訴訟法第255條第1項第2款、第
    446條第1項、第436條之1第3項分別定有明文。本件上訴人
    原起訴主張依據民法第767條規定請求排除侵害，嗣於第二
    審程序中，追加依據民法第962條規定請求排除侵害，因上
    訴人主張被上訴人侵害之基礎事實同一，其上開訴之追加，
    與首揭規定相符，應予准許，合先敘明。
二、上訴人起訴及上訴主張：
    上訴人於彰化縣大村鄉○○段519地號土地（下稱系爭土地
    ）上有磚造二層房屋一棟（下稱甲屋）及平房一棟（下稱乙
    屋）。詎被上訴人明知甲屋地面層客廳、廁所所設之窗戶，
    係屋內通風、採光、日照所必須，竟緊鄰甲屋西側興建磚造
    房屋一棟（下稱丙屋），而遮蔽甲屋上開窗戶，致甲屋通風
    、採光、日照均失，影響上訴人生活品質，且遇雨丙屋雨水
    會注入甲屋內，上訴人不得不將窗戶以磚塊封死，此雖不再
    漏雨，但濕氣非常重。又被上訴人在丙屋之後搭蓋遮雨棚，
    有害上訴人在乙屋上增建之權利。再者，上訴人就甲、乙、
    丙屋間之防火巷有占有之權利，被上訴人亦妨害上訴人對於
    防火巷之占有權。上訴人為此依民法第767條所有權之作用
    、第962條占有之物上請求權規定，請求被上訴人將丙屋如
    附圖一所示編號Ａ部分面積9.97平方公尺建物（下稱系爭建
    物）及丙屋後如附圖二所示面積9.62平方公尺遮雨棚（下稱
    系爭遮雨棚）拆除。
三、被上訴人則以：
    系爭土地是祖先遺留之共有土地，無分管約定，上訴人先蓋
    房子，被上訴人是於民國70、71年間興建丙屋，系爭建物是
    丙屋之一部分，上訴人無權要求拆除。至於系爭遮面棚，係
    透明採光罩，供丙屋後門巷道出入遮雨之用，系爭遮雨棚突
    出於乙屋屋頂上部分，被上訴人已自行拆除，而巷道經被上
    訴人行走使用多年，為被上訴人占有中，上訴人無權要求拆
    除巷道上之遮雨棚等語，資為抗辯。
四、原審對於上訴人之請求，判決被上訴人全部勝訴。上訴人聲
    明不服提起上訴，求為判決：(一)原判決關於駁回上訴人對被
    上訴人之訴及命負擔該部分訴訟費用之裁判均廢棄。(二)被上
    訴人應將坐落彰化縣大村鄉○○段519地號土地上如附圖一
    所示編號Ａ部分面積9.97方平方公尺之磚造房屋及附圖二所
    示面積9.62平方公尺之遮雨棚拆除。(三)第一項廢棄部分之第
    一審及第二審訴訟費用由被上訴人負擔；被上訴人則聲明：
    (一)上訴駁回。(二)第二審訴訟費用由上訴人負擔。
五、得心證之理由：
  (1)上訴人主張坐落系爭土地上之甲屋、乙屋為其所有；系爭建
    物及系爭遮雨棚為被上訴人興建搭蓋之事實，為被上訴人所
    不爭執，且經原審及本院會同彰化縣員林地政事務所測量員
    履勘現場測量屬實，製有勘驗筆錄及土地複丈成果圖在卷可
    稽，自堪信為真實。
  (2)被上訴人抗辯稱系爭遮雨棚突出於乙屋屋頂上即附圖二所示
    編號519-B面積0.13平方公尺部分，被上訴人已自行拆除一
    節，業經本院於95年12月22日履勘現場查明屬實，製有勘驗
    筆錄在卷可稽，且為上訴人所不爭，自堪信實。是以上訴人
    請求被上訴人拆除如附圖二所示編號519-B部分面積0.13平
    方公尺遮雨棚，已無保護之必要。
  (3)上訴人主張系爭房屋侵害甲屋之通風、採光、日照權；系爭
    遮雨棚侵害其在乙屋上增建之權利，其得依民法第767條規
    定，請求被上訴人拆除系爭房屋及系爭遮雨棚等語。惟查，
    我國建築技術規則建築設計施工編第23條固規定：「住宅區
    建築物之高度不得超過二十一公尺及七層樓。但合於左列規
    定之一者，不在此限。其高度超過三十六公尺者，應依本編
    第二十四條規定：一、基地面前道路之寬度，在直轄市為三
    十公尺以下，在其他地區為二十公尺以上，且臨接該道路之
    長度各在二十五公尺以上者。二、基地臨接或面對永久性空
    地，其臨接或面對永久性空地之長度在二十五公尺以上，且
    永久性空地之平均深度與寬度各在二十五公尺以上，面積在
    五、○○○平方公尺以上者。依本條興建之建築物在冬至日
    所造成之日照陰影，應使鄰近基地有一小時以上之有效日照
    。」，但依上開規定只有超過一定高度之建築物需要考慮鄰
    地之日照問題，標準是鄰地在冬至日至少需有一小時以上的
    有效日照，且違反者亦僅生違反建築法規之問題，鄰地並未
    因而取得請求拆屋給予日照之訴權。由上，依我國現行法規
    ，為通風、採光、日照權利，而請求鄰屋所有權人拆屋，尚
    無法律上之依據。況且，上訴人甲屋一樓固然有部分窗戶遭
    被上訴人丙屋遮蓋而影響通風及採光，但甲屋一樓尚有二窗
    戶可通風、採光，並非全無通風、採光，此經本院於95年5
    月19日履勘現場查明無訛，製有勘驗筆錄在卷足稽。再者，
    被上訴人丙屋亦非高層建築，上訴人尚不得依上開建築技術
    規則建築設計施工編相關規定請求被上訴人給予日照權利。
    本件被上訴人丙屋僅係緊臨上訴人甲屋外牆而建，並無侵害
    上訴人對甲屋之所有權，上訴人依民法第767條規定，請求
    被上訴人拆除系爭房屋，洵非正當。至於系爭遮雨棚突出於
    乙屋屋頂上部分，被上訴人已自行拆除，已如前述，是系爭
    遮雨棚所餘如附圖二所示編號519-A面積9.49平方公尺部分
    ，即無害於上訴人在乙屋上增建之權利，並無侵害上訴人對
    乙屋之所有權可言，上訴人依民法第767條規定，請求被上
    訴人拆除系爭遮雨棚，亦非正當。
  (4)上訴人雖又主張其就系爭房屋、遮雨棚所坐落之土地有管理
    之權利，爰依民法第962條規定請求被上訴人拆除系爭房屋
    、遮雨棚。惟被上訴人否認兩造就系爭土地有分管之事實。
    經查，系爭土地所有權人登記為祭祀公業賴三才，此有上訴
    人自行提出之土地登記謄本在卷可稽，既兩造均非系爭土地
    之所有權人，上訴人亦未能舉證足資證明系爭房屋、遮雨棚
    所坐落之土地，其有管理之權利或占有之事實，而被上訴人
    予以侵害，則上訴人主張其係系爭房屋、遮雨棚所坐落土地
    之占有人，而依民法第962條規定，請求被上訴人拆除系爭
    房屋、遮雨棚，即屬無據。
  (5)綜上所述，被上訴人依民法第767條所有權之作用、第962條
    占有之物上請求權，請求被上訴人拆除系爭建物及系爭遮雨
    棚，部分無保護必要（系爭遮雨棚如附圖二所示編號519-B
    部分），其餘部分則無理由。是以原審判決上訴人敗訴，理
    由雖有不同，但結論並無不合。上訴意旨指摘原判決不當，
    求予廢棄改判，為無理由，應予駁回其上訴。
六、本件事證已臻明確，上訴人聲請訊問承攬丙屋建造者賴進隆
    ，本院認無依上訴人聲請訊問證人之必要。又兩造其餘之主
    張陳述及證據資料，核與本判決所得之心證及結果不生影響
    ，爰不逐一論述，附此敘明。
七、結論，本件上訴為無理由，依民事訴訟法第436條之1第3項
    、第449條第1項、第78條，判決如主文。
中　　華　　民　　國　　96　　年　　2　　月 　　2 　　日
                民事第二庭    　審判長法　官　康弼周
                                      法  官　陳秋錦
                                  　　法  官　施錫揮
以上正本係照原本作成。
不得上訴。
中　　華　　民　　國　　96　　年　　2　　月 　　2 　　日
                            　　　    書記官　黃鏽金
